【裁判字號】    99,自緝,210
【裁判日期】    990604
【裁判案由】    詐欺
【裁判全文】
臺灣臺中地方法院刑事判決             99年度自緝字第210號
自  訴  人  甲○○
被      告  乙○○
上列被告因偽造有價證券等案件，經自訴人提起自訴，本院判決
如下：
    主    文
本件免訴。
    理    由
一、自訴意旨略為：被告乙○○經營五金生意，被告陳金德（業
    經本院於民國77年5 月20日以77年度自緝字第388 號判決不
    受理在案）則經營漁業公司，彼等為父子關係，渠等與自訴
    人甲○○係舊識，於74年初即有來往，聲稱生意上收受客票
    需週轉，自訴人因認渠等生意信譽良好，且初期每月二、三
    百萬元均有兌現，被告等人於97年2 月即農曆年間，以年關
    將屆至收受客戶客票急需付款及需給付員工年終獎金為由，
    分持被告劉枝泉（經本院於76年3 月11日以76年度自緝字第
    197 號判決不受理在案）、被告徐國華（經本院於91年8 月
    20日以91年度自緝字第442 號判決免訴在案）、被告丁錫文
    （經本院於79年7 月4 日以79年度自緝字第260 號判決無罪
    在案）、被告曹克迪（經本院於76年12月31日以76年度自緝
    字第2873號判決無罪在案）等人頭支票充當正常客票，由被
    告陳金德背書擔保，致自訴人陷於錯誤，騙取自訴人數百萬
    元後逃逸無蹤。惟被告乙○○、陳金德所持向自訴人調現之
    人頭支票，其中張辰己為發票人之支票部分，張辰己早已死
    亡，且印鑑不符。被告劉枝泉為發票人、付款人高雄市第二
    及第五信用合作社、票據號碼分別450122、152047號支票共
    2 張，亦因印鑑不符。因認被告等人共同涉犯刑法第339 條
    第1 項之詐欺取財罪嫌、第201 條第1 項、第2 項之偽造有
    價證券罪嫌、行使偽造有價證券罪嫌。
二、按時效已完成者，應諭知免訴之判決，並得不經言詞辯論為
    之，刑事訴訟法第302條第2 款、第307條，分別定有明文。
    又追訴權之時效，如依法律之規定、偵查、起訴或審判之程
    序，不能開始或繼續時，停止其進行。上項時效停止，自停
    止原因消滅之日起與停止前已經過之期間，一併計算，停止
    原因繼續存在之期間，如達於第80條第1項各款所定期間4分
    之1 者，其停止原因視為消滅，修正前刑法第83條亦定有明
    文。
三、新舊法比較之說明：
(一)、查被告行為後，刑法第2 條第1 項業於94年2 月2 日修正公
    布，並自95年7 月1 日起施行。修正後刑法第2 條第1項 規
    定，已將新舊法律適用之「從新從輕」原則，改採「從舊從
    輕」原則，而此規定僅係規範行為後法律變更所生新舊法律
    比較適用之準據法，並非實體刑罰法律，自不生行為後法律
    變更之比較適用之問題，應逕行適用新法第2條 第1 項之規
    定，為「從舊從輕」之比較。
(二)、按追訴時效期間之長、短，關係行為人是否受到刑事追訴或
    處罰，而追訴權時效完成者，應依刑事訴訟法第302 條第2
    款規定諭知免訴，而免訴判決為實體判決，因此關於追訴時
    效期間之修正，應屬實體刑罰法律變更，而有第2條 第1 項
    之適用（參照最高法院24年7 月民刑庭總會決議〈2〉）。
    依此，本件被告行為時刑法第80條追訴權之時效期間規定為
    ：「追訴權，因左列期間內不行使而消滅：一、死刑、無期
    徒刑或10年以上有期徒刑者，20年。二、3 年以上10年未滿
    有期徒刑者，10年。三、1 年以上3 年未滿有期徒刑者，5
    年。四、1 年未滿有期徒刑者，3 年。五、拘役或罰金者，
    1 年。前項期間自犯罪成立之日起算。但犯罪行為有連續或
    繼續之狀態者，自行為終了之日起算」。修正後之刑法第80
    條規定為：「追訴權，因下列期間內未起訴而消滅：一、犯
    最重本刑為死刑、無期徒刑或10年以上有期徒刑之罪者，30
    年。二、犯最重本刑為3 年以上10年未滿有期徒刑之罪者，
    20年。三、犯最重本刑為1 年以上3 年未滿有期徒刑之罪者
    ，10年。四、犯最重本刑為1 年未滿有期徒刑、拘役或罰金
    之罪者，5 年。前項期間自犯罪成立之日起算。但犯罪行為
    有繼續之狀態者，自行為終了之日起算」。本件被告乙○○
    被訴涉犯偽造有價證券等罪嫌，其中偽造有價證券罪名之法
    定最重本刑為有期徒刑10年，是依被告行為時之舊法，追訴
    時效期間為20年，新法之追訴時效期間則為30年。比較新、
    舊法結果，被告行為時之舊法對其較為有利，揆諸前開修正
    後之刑法第2 條第1 項前段之規定，本件應適用被告行為時
    之舊法。另關於追訴權時效之停止進行，及其期間、計算，
    並一體適用修正前刑法第83條之規定，合先敘明。
四、自訴人認被告乙○○涉有刑法第339 條第1 項之詐欺取財罪
    嫌、第201 條第1 項、第2 項之偽造有價證券罪嫌，上述各
    罪之最高法定刑為有期徒刑10年，依修正前刑法第80條第1
    項第1款規定，其追訴權期間為20 年。被告乙○○所犯偽造
    有價證券罪犯罪行為終了之時間為74年2月15日，被告因逃
    匿，經本院通緝，致審判不能進行，應一併計算該項時效停
    止期間4 分之1，合計為25年，再加計不生時效進行之偵審
    期間共3月13日（自訴人於74年6 月20日向臺灣臺中地方法
    院檢察署提出對被告乙○○提出告訴，經本院於74年10月4
    日發佈通緝，故自74年6月20日起至通緝前一日即74年10月3
    日止之期間，追訴權並無不行使之情形，自不生時效進行之
    問題），總計其追訴權時效期間應為25年3月13日。依被告
    最後行為時即74年2月15日起算，其追訴權至99年5月28日即
    因時效期滿而消滅，參照前揭說明，爰不經言詞辯論，逕為
    免訴判決之諭知。
五、至於臺灣臺中地方法院檢察署移送併案審理（即74年度偵字
    第6036號被告乙○○涉嫌詐欺等案件）部分，與本案為同一
    事實，屬同一案件，自亦在本院審理之範圍，附此敘明。
據上論斷，應依刑事訴訟法第302 條第2 款、第307 條，判決如
主文。
中    華    民    國    99    年    6     月    4     日
              刑事第十三庭    審判長  法  官  楊萬益
                                      法  官  劉邦繡
                                      法  官  蔡建興
以上正本證明與原本無異。
如不服本判決應於收受送達後10日內向本院提出上訴書狀，並應
敘述具體理由；其未敘述上訴理由者，應於上訴期間屆滿後20日
內向本院補提理由書（均須按他造當事人之人數附繕本）「切勿
逕送上級法院」。
                                      書記官  譚系媛
中    華    民    國    99    年    6     月    4     日

司法院資訊處製作；財團法人民間司法改革基金會備份。
